【裁判字號】    89,台上,6219
【裁判日期】    891019
【裁判案由】    違反毒品危害防制條例
【裁判全文】
最高法院刑事判決                              八十九年度台上字第六二一九號
    上  訴  人  乙○○
                甲○○
    右  一  人
    選任辯護人  吳天富律師
右上訴人等因違反毒品危害防制條例案件，不服台灣高等法院台中分院中華民國八十
九年六月二十八日第二審判決（八十九年度上訴字第二九八號，起訴案號：台灣彰化
地方法院檢察署八十七年度偵字第七六八七號），提起上訴，本院判決如左：
    主  文
上訴駁回。
    理  由
按刑事訴訟法第三百七十七條規定：上訴於第三審法院，非以判決違背法令為理由，
不得為之。是提起第三審上訴，應以原判決違背法令為理由，係屬法定要件。如果上
訴理由狀並未依據卷內訴訟資料，具體指摘原判決不適用何種法則或如何適用不當，
或所指摘原判決違法情事，顯與法律規定得為第三審上訴理由之違法情形，不相適合
時，均應認其上訴為違背法律上之程式，予以駁回。本件原判決撤銷第一審之不當判
決，改判仍論處上訴人乙○○意圖販賣而持有第二級毒品；上訴人甲○○意圖販賣而
持有第一級毒品罪刑。己詳敘乙○○於不詳時地，因不詳原因取得第二級毒品安非他
命淨重二百零五點二四公克後，意圖販賣而持有，將之分裝為十七包，藏放於其所承
租位於彰化縣員林鎮○○里○○街三五巷十八弄十五號房屋內。嗣於民國八十七年八
月二十七日下午四時五分許，經警員張首意查戶口時，發現現場有安非他命吸食器，
進而於屋內櫃內查扣上開第二級毒品安非他命十七包（淨重二百零五點二四公克）
及分裝用之夾鏈袋一大包。而甲○○則於不詳時地，因不詳原因取得第一級毒品海洛
因淨重二十四點六公克及第二級毒品安非他命淨重二十六點九八公克後，亦意圖販賣
而持有，將之各別分裝為九包及四包，置於小皮包內，再以強力磁鐵吸附藏於其所駕
駛之車牌號碼ＯＮ－八三四二號小客車駕駛座椅下方，隨時準備販賣。嗣於同日十六
時三十分許，甲○○前往上址找乙○○時，經警員將之帶回警局查問，而於上開小客
車駕駛座椅下查扣第一級毒品海洛因九包（淨重二十四點六公克）、第二級毒品安非
他命四包（淨重二十六點九八公克），始查悉上情等情。係綜核證人即警員張首意、
江儒謙及房東張瑞宗、會計張美玲之證詞，法務部調查局檢驗通知書暨扣案之第一級
、第二級毒品等卷內資料為其所憑之證據及認定之理由。而以乙○○所辯：上開第二
級毒品安非他命藏置之地點是甲○○所承租，該毒品亦係甲○○所有；甲○○所辯：
被警查獲之第一級毒品海洛因及第二級毒品安非他命係伊買來疏解胃疾及酒醉云云，
為卸責飾詞，無足採信，均於理由內逐一指駁。復說明海洛因及安他命均為違禁物，
政府懸為禁令，嚴禁販賣、持有，上訴人等苟非意在販賣牟利，實無干冒重典而持有
大量毒品並將之分裝多包之理。是渠等有販賣而持有之意圖灼明。又公訴人指乙○○
另意圖販賣而持有第一級毒品海洛因淨重零點二七公克，涉犯毒品危害防制條例第五
條第一項部分，犯罪尚屬不能證明，因與前開有罪部分有想像競合犯裁判上一罪之關
係，爰不另為無罪之諭知等情綦詳。所為論斷俱有卷內證據資料足憑，從形式上觀察
，原判決並無違背法令之情形存在。查證據之取捨、證據之證明力及刑之量定如何，
均屬事實審法院得自由裁量、判斷之職權，苟其此項裁量、判斷，並不悖乎通常一般
之人日常生活經驗之定則或論理法則，又於判決內論其何以作此判斷之心證理由者
，即不得任意指摘其為違法，據為提起第三審上訴之合法理由。上訴意旨置原判決上
開明確論斷於不顧，對原審取捨證據、證據證明力判斷及量刑之審判職權行使，任憑
己見，就原判決已說明之事項，再事爭執。乙○○或曰：伊於警訊中毒癮發作，意識
模糊，警訊之供詞不足為採；或稱：不知彰化縣員林鎮○○街藏有毒品，伊無販毒前
科，持有毒品係供己施用，原審以查獲之毒品多包推論其有販賣營利之意圖，違背經
驗法則。甲○○或辯：查獲之毒品係伊向綽號「阿明」買來治療胃疾及解酒之用，非
圖販賣牟利；或謂：查獲之毒品究為前手綽號「阿明」所包裝，抑為伊買後始包裝？
原審未經查明，逕行認定伊有販賣牟利之行為，亦有應於審判期日調查之證據未予調
查之違法；或指：伊前後供述毒品之來源雖不一，但所供無販賣之意圖則無異，原審
以毫無悔意，處以重罪，併有未當云云。然其所指摘者均為單純事實上之爭辯，要非
適法之第三審上訴理由。是上訴意旨所指摘原判決違法情事，顯與法律規定得為第三
審上訴理由之違法情形，不相適合。揆諸首開說明，其上訴為違背法律上之程式，均
應予駁回。
據上論結，應依刑事訴訟法第三百九十五條前段，判決如主文。
中      華      民      國    八十九    年      十      月     十九     日
                              最高法院刑事第六庭
                                  審判長法官  紀  俊  乾
                                        法官  黃  正  興
                                        法官  陳  東  誥
                                        法官  張  春  福
                                        法官  韓  金  秀
      右正本證明與原本無異
                                              書  記  官
中      華      民      國    八十九    年      十      月    二十三    日


司法院資訊處製作；財團法人民間司法改革基金會備份。
